【裁判字號】    98,訴,522
【裁判日期】    980406
【裁判案由】    違反毒品危害防制條例
【裁判全文】
臺灣彰化地方法院刑事判決               98年度訴字第522號
公  訴  人  臺灣彰化地方法院檢察署檢察官
被      告  甲○○
                    （現於臺灣彰化監獄執行中）
上列被告因違反毒品危害防制條例案件，經檢察官提起公訴（98
年度毒偵字第399號），本院以簡式審判程序判決如下：
    主    文
甲○○施用第一級毒品，累犯，處有期徒刑捌月。
    犯罪事實
一、甲○○前於民國84年間因肅清煙毒條例及違反麻醉藥品管
    理條例等案件，分別經臺灣高等法院臺中分院以84年度上訴
    字第199號判決判處有期徒刑3年4月、6月，應執行有期徒刑
    3年5月確定；及經臺灣臺中地方法院以84年度重訴字第2592
    號判決判處有期徒刑3年4月、6月，應執行有期徒刑3年8月
    確定，接續執行後於87年9月4日假釋付保護管束，後因撤銷
    假釋，應執行殘刑有期徒刑4年5日。另於88年間因施用毒品
    案件，經依法院裁定送入觀察勒戒處所觀察勒戒，經評定認
    無繼續施用毒品傾向後，於88年8月6日釋放，並由臺灣彰化
    地方法院檢察署檢察官以88年度偵字第6986號、88年度毒偵
    字第106號為不起訴處分確定。復因施用毒品案件，經依法
    院裁定送入觀察勒戒處所觀察勒戒後，經評定認有繼續施用
    毒品傾向，再依法院裁定送入戒治處所施以強制戒治，停止
    戒治後於90年2月9日保護管束期滿戒治完畢，並經本院以89
    年度訴字第295號判決判處有期徒刑11月、5月，應執行有期
    徒刑1年3月確定，與前開殘刑接續執行後，於94年9月17日
    假釋期滿未經撤銷視為執行完畢。95年間因施用毒品案件
    ，經本院以95年度訴字第168號判決判處有期徒刑1年1月確
    定，後經本院以96年度聲減字第1264號裁定減刑為有期徒刑
    6月15日確定；另因施用毒品等案件分別經本院以95年度訴
    字第1115號、95年度員簡字第532號判決判處有期徒刑1年、
    6月確定，後並經本院以96年度聲減字第1265號裁定減刑並
    定應執行刑為有期徒刑8月15日確定，接續執行後，於96年
    10月23日易科罰金執行完畢。97年間因施用毒品案件，經
    本院以97年度訴字第1627號判決判處有期徒刑9月確定。詎
    猶不知悔改，竟基於施用第一級毒品之犯意，於97年12月24
    日下午4時30分許，在其位於彰化縣大村鄉○○路461巷4號
    住處內，以將第一級毒品海洛因摻入香菸內點燃吸食之方式
    ，施用第一級毒品海洛因1次。嗣於97年12月26日，在彰化
    縣埔心鄉○○路○段80號因另案為警緝獲，甲○○於有偵查
    犯罪職權之員警未發覺其施用第一級毒品之犯行前，即主動
    向警坦承上開施用第一級毒品之犯行，而向警自首並接受裁
    判，經警採其尿液送驗結果，呈現海洛因代謝物之嗎啡陽性
    反應，而查悉上情。
二、案經彰化縣警察局員林分局報告臺灣彰化地方法院檢察署檢
    察官偵查起訴。
    理  由
一、本件被告甲○○所犯係死刑、無期徒刑、最輕本刑為3年以
    上有期徒刑以外之罪，其於準備程序中就被訴事實為有罪之
    陳述，經告知被告簡式審判程序之旨，並聽取公訴人及被告
    之意見後，本院合議庭認為適宜而裁定由受命法官獨任進行
    簡式審判程序，合先敘明。
二、訊據被告甲○○對於上揭犯罪事實坦承不諱，且被告於上揭
    時地為警查獲後，經警採集其尿液送驗結果，確呈現海洛因
    代謝物之嗎啡陽性反應，此有詮昕科技股份有限公司出具之
    濫用藥物尿液檢驗報告、去氧核醣核酸條例以外案件接受尿
    液採樣同意書及彰化縣警察局員林分局委託檢驗尿液代號與
    真實姓名對照認證單各1份在卷可稽。足認被告自白與事實
    相符，堪可採信。又被告前於84年間因肅清煙毒條例及違
    反麻醉藥品管理條例等案件，分別經臺灣高等法院臺中分院
    以84年度上訴字第199號判決判處有期徒刑3年4月、6月，應
    執行有期徒刑3年5月確定；及經臺灣臺中地方法院以84年度
    重訴字第2592號判決判處有期徒刑3年4月、6月，應執行有
    期徒刑3年8月確定，接續執行後於87年9月4日假釋付保護管
    束，後因撤銷假釋，應執行殘刑有期徒刑4年5日。另於88年
    間因施用毒品案件，經依法院裁定送入觀察勒戒處所觀察勒
    戒，經評定認無繼續施用毒品傾向後，於88年8月6日釋放，
    並由臺灣彰化地方法院檢察署檢察官以88年度偵字第6986號
    、88年度毒偵字第106號為不起訴處分確定。復因施用毒品
    案件，經依法院裁定送入觀察勒戒處所觀察勒戒後，經評定
    認有繼續施用毒品傾向，再依法院裁定送入戒治處所施以強
    制戒治，停止戒治後於90年2月9日保護管束期滿戒治完畢，
    並經本院以89年度訴字第295號判決判處有期徒刑11月、5月
    ，應執行有期徒刑1年3月確定，與前開殘刑接續執行後，於
    94年9月17日假釋期滿未經撤銷視為執行完畢。95年間因
    施用毒品案件，經本院以95年度訴字第168號判決判處有期
    徒刑1年1月確定，後經本院以96年度聲減字第1264號裁定減
    刑為有期徒刑6月15日確定；另因施用毒品等案件分別經本
    院以95年度訴字第1115號、95年度員簡字第532號判決判處
    有期徒刑1年、6月確定，後並經本院以96年度聲減字第1265
    號裁定減刑並定應執行刑為有期徒刑8月15日確定，接續執
    行後，於96年10月23日易科罰金執行完畢。97年間因施用
    毒品案件，經本院以97年度訴字第1627號判決判處有期徒刑
    9月確定等節，有臺灣高等法院被告前案紀錄表1份在卷可憑
    。綜上所述，本案事證明確，被告犯行堪以認定。
三、按施用第一、二級毒品為犯罪行為，毒品危害防制條例第10
    條定有處罰明文。故施用第一、二級毒品者，依前揭規定本
    應科以刑罰。惟基於刑事政策，對合於一定條件之施用者，
    則依同條例第20條、第23條之規定，施以觀察、勒戒及強制
    戒治之保安處分。毒品危害防制條例於92年7月9日修正公布
    ，自93年1月9日施行，其中第20條、第23條將施用毒品之刑
    事處遇程序，區分為「初犯」及「5年內再犯」、「5年後再
    犯」。依其立法理由之說明：「初犯」，經觀察、勒戒或強
    制戒治後，應為不起訴處分或不付審理之裁定；經觀察、勒
    戒或強制戒治執行完畢釋放後，「5年內再犯」者，因其再
    犯率甚高，原實施之觀察、勒戒及強制戒治既已無法收其實
    效，爰依法追訴或裁定交付審理。至於經觀察、勒戒或強制
    戒治執行完畢釋放後，「5年後再犯」者，前所實施之觀察
    、勒戒或強制戒治已足以遮斷其施用毒品之毒癮，為期自新
    及協助其斷除毒癮，仍適用「初犯」規定，先經觀察、勒戒
    或強制戒治之程序。從而依修正後之規定，僅限於「初犯」
    及「5年後再犯」二種情形，始應先經觀察、勒戒或強制戒
    治程序。倘被告於5年內已再犯，經依法追訴處罰，縱其第3
    次（或第3次以上）再度施用毒品之時間，在初犯經觀察、
    勒戒或強制戒治執行完畢釋放5年以後，已不合於「5年後再
    犯」之規定，且因已於「5年內再犯」，顯見其再犯率甚高
    ，原實施觀察、勒戒或強制戒治，已無法收其實效，即應依
    該條例第10條處罰（最高法院95年度第7次刑事庭會議決議
    意旨參照）。查，被告於88年間因施用毒品案件，經依法院
    裁定送入觀察勒戒處所觀察勒戒，經評定認無繼續施用毒品
    傾向後，於88年8月6日釋放，並由臺灣彰化地方法院檢察署
    檢察官以88年度偵字第6986號、88年度毒偵字第106號為不
    起訴處分確定。5年內復因施用毒品案件，經依法院裁定送
    入觀察勒戒處所觀察勒戒後，經評定認有繼續施用毒品傾向
    ，再依法院裁定送入戒治處所施以強制戒治，停止戒治後於
    90年2月9日保護管束期滿戒治完畢，並經本院以89年度訴字
    第295號判決判處有期徒刑11月、5月，應執行有期徒刑1年3
    月確定，有臺灣高等法院被告前案紀錄表1份在卷可憑。依
    據上開說明，被告本案犯行自應予以論罪科罰，併此敘明。
四、核被告所為，係犯毒品危害防制條例第10條第1項之施用第
    一級毒品罪。被告施用第一級毒品前持有第一級毒品之低度
    行為，應為其施用之高度行為所吸收，不另論罪。復查，被
    告係因另案為警緝獲，員警黃輝棟於尚未發現有何跡證得認
    被告有為本件犯行時，詢問被告最近有無施用毒品，被告即
    主動向警員坦承上開施用第一級毒品行為等情，業據被告供
    明在卷，核與本院電話洽辦公務記錄單相符，被告既於警察
    發覺犯罪前，即主動向警自首上開施用第一級毒品海洛因犯
    行，嗣亦接受裁判，核與刑法第62條自首之規定相符，爰依
    刑法第62條前段規定減輕其刑。另查，被告前於95年間因施
    用毒品案件，經本院以95年度訴字第168號判決判處有期徒
    刑1 年1月確定，後經本院以96年度聲減字第1264號裁定減
    刑為有期徒刑6月15日確定；另因施用毒品等案件分別經本
    院以95年度訴字第1115號、95年度員簡字第532號判決判處
    有期徒刑1年、6月確定，後並經本院以96年度聲減字第1265
    號裁定減刑並定應執行刑為有期徒刑8月15日確定，接續執
    行後，於96年10月23日易科罰金執行完畢，有臺灣高等法院
    被告前案紀錄表1份在卷可稽，其於受有期徒刑執行完畢後5
    年以內，再故意犯本件有期徒刑以上之罪，為累犯，應依法
    加重其刑。被告同時具有加重及減輕事由，應依刑法第71條
    第1項之規定先加後減之。爰審酌被告前曾因施用毒品案件
    接受觀察勒戒及強制戒治處分，並曾因施用毒品案件，經法
    院多次判處罪刑確定，竟無視於毒品對於自身健康之戕害及
    國家對於杜絕毒品犯罪之禁令，猶施用毒品不輟，再為本案
    犯行；被告吸毒係戕害自己身心之行為及被告犯罪後尚能坦
    承犯行之態度等一切情狀，量處如主文所示之刑。
據上論斷，應依刑事訴訟法第273條之1第1項、第299條第1項前
段，毒品危害防制條例第10條第1項，刑法第11條前段、第47條
第1項、第62條前段，判決如主文。
本案經檢察官張聖傳到庭執行職務。
中    華    民    國    98    年    4     月    6     日
                  刑事第五庭    法  官  蔡家瑜
以上正本證明與原本無異。
如不服本判決應於收受判決後10日內向本院提出上訴書狀，並應
敘述具體理由；其未敘述上訴理由者，應於上訴期間屆滿後20日
內向本院補提理由書（均須按他造當事人之人數附繕本）「切勿
逕送上級法院」。
中    華    民    國    98    年    4     月    6     日
                                書記官  陳秀鳳
附錄論罪科刑法條：
毒品危害防制條例第十條第一項：
施用第一級毒品者，處六個月以上五年以下有期徒刑。


司法院資訊處製作；財團法人民間司法改革基金會備份。
